【裁判字號】    99,抗,96
【裁判日期】    990222
【裁判案由】    假處分
【裁判全文】
臺灣高等法院民事裁定                    99年度抗字第96號
    抗  告  人  甲○○
上列抗告人因與乙○○間假處分事件，對於中華民國98年9月21
日臺灣士林地方法院98年度裁全字第1956號裁定提起抗告，本院
裁定如下：
    主  文
抗告駁回。
抗告訴訟費用由抗告人負擔。
    理  由
一、按民事訴訟法第532條規定，債權人就金錢以外之請求因請
    求標的之現狀變更，有日後不能強制執行，或甚難強制執行
    之虞，欲保全強制執行者，得聲請假處分。又債權人聲請假
    處分，依民事訴訟法第533條前段準用第526條第1項、第2項
    規定，應就其請求及假處分之原因加以釋明，且兩者缺一不
    可。前開釋明如有不足，而債權人陳明願供擔保或法院認為
    適當者，法院始得定相當之擔保，命供擔保後為假處分。所
    謂釋明，係指提出能即時調查之證據，使法院生薄弱之心證
    ，因而信其所主張之事實大概如此者而言。又假處分係保全
    強制執行方法之一種，原為在本案請求尚未經判決確定以前
    ，預防將來債權人勝訴後，因請求標的之現狀變更，有日後
    不能強制執行或甚難執行之虞者而設，至債權人聲請假處分
    所主張之權利，債務人對之有所爭執者，應於現在或將來有
    訴訟繫屬時，請求法院為本案之判決，以資解決，尚非聲請
    假處分時，先應解決之問題（最高法院69年台抗字第72號判
    例參照）。
二、查相對人主張訴外人永力升實業股份有限公司（下稱永力升
    公司）前曾以所有坐落臺北縣淡水鎮○○段553、554號土地
    ，設定第一、二順位最高限額新臺幣（下同）4,200萬元及
    1,800萬元之抵押權，嗣於民國97年3月28日與其簽訂協議書
    乙紙（下稱系爭協議書），約定給付其6,400萬元以清償前
    述最高限額抵押權所擔保之債務，且陸續簽發本票及支票交
    予相對人，惟作為清償利息之支票有9,631,386元遭退票，
    經法院判決永力升公司尚應給付其8,026,155元，總計永力
    升公司仍積欠其7,200餘萬元。詎永力升公司竟於97年9月30
    日將名下如原裁定附表所示之不動產（下稱系爭不動產）信
    託登記予抗告人，嚴重損害其債權，依信託法第6條第1項規
    定，其得訴請法院撤銷之，唯恐抗告人將前開不動產移轉、
    設定負擔或為其他處分行為，致請求之標的變更，日後有不
    能強制執行或甚難執行之虞，依民事訴訟法第532條之規定
    ，願供擔保聲請准許假處分等語，並提出協議書、永力升公
    司函附利息明細、支票、本票、臺灣士林地方法院98年度士
    簡字第496號民事判決、土地登記謄本為證，堪認相對人已
    就假處分之請求及原因為釋明，縱認相對人就假處分原因之
    釋明尚有不足，惟其陳明願供擔保，原法院乃酌情命相對人
    於提供擔保金3,989,193元或同額定期存單後准予准予假處
    分，並無不當。抗告人雖稱前述最高限額抵押權所擔保之債
    務借款人為第三人林朱全、鄭寶玉，非永力升公司；且系爭
    協議書業於97年8月15日失效；永力升公司所簽發之支票及
    本票，除已兌現之支票外，其餘支票及本票均經收回作廢云
    云，揆諸首揭說明，此為實體事項之爭執，尚非假處分程序
    所須審究。至系爭不動產上縱登記有2,500萬元之最高限額
    抵押權，然實際債權額尚未確定，非必即謂土地已無保全之
    實益。抗告意旨指摘原裁定不當，聲明廢棄，為無理由，應
    予駁回，裁定如主文。
中    華    民    國    99    年    2     月    22    日
                    民事第九庭
                        審判長法  官  黃熙嫣
                              法  官  林玲玉
                              法  官  陳玉完
正本係照原本作成。
本裁定除以適用法規顯有錯誤為理由外，不得再抗告。如提起再
抗告，應於收受後10日內委任律師為代理人向本院提出再抗告狀
。並繳納再抗告費新台幣１千元。
中    華    民    國    99    年    2     月    23    日
                              書記官  鎖瑞嶺

司法院資訊處製作；財團法人民間司法改革基金會備份。
